臺灣板橋地方法院刑事判決　　　　　　 100年度易字第2553號
公　訴　人　臺灣板橋地方法院檢察署檢察官
被　　　告　游宗憲
上列被告因詐欺案件，經檢察官提起公訴（100年度偵字第3635
號），本院判決如下：
    主  文
游宗憲幫助意圖為自己不法之所有，以詐術使人將本人之物交付
，處拘役伍拾日，如易科罰金，以新臺幣壹仟元折算壹日。
    事  實
一、游宗憲能預見將其所有之金融機構帳戶存摺、提款卡及密碼
    等物品交付他人使用，可能被犯罪集團作為詐財或其他犯罪
    之工具，猶基於幫助他人詐欺取財之不確定故意，於民國99
    年11月27日前之不詳時間，在不詳地點，將其所申設之中華
    郵政股份有限公司中和南勢角郵局帳號00000000000000號帳
    戶（下稱中和南勢角郵局帳戶）之提款卡及密碼，交付予真
    實姓名年籍不詳之成年人使用。繼由該人及其所屬之詐欺集
    團取得上開帳戶之提款卡及密碼後，即意圖為自己不法之所
    有，推由不詳之詐欺集團成員，以附表所示之詐騙方式，使
    附表編號1 至3 所示之呂美燕、李翰宗及廖韋淳等人均陷於
    錯誤，而於附表所示之匯款時間及地點，將附表所示之金額
    匯入游宗憲上開中和南勢角郵局帳戶，旋為該詐欺集團成員
    提領殆盡。嗣因呂美燕、李翰宗及廖韋淳發覺有異，始知受
    騙，經報警處理而查悉上情。
二、案經李翰宗訴由新北市政府警察局中和第一分局報告臺灣板
    橋地方法院檢察署檢察官偵查起訴。
    理  由
一、按被告以外之人於審判外之言詞或書面陳述，除法律有規定
    者外，不得作為證據；又被告以外之人於審判外之陳述，雖
    不符合同法第159 條之1 至第159 條之4 之規定，但經當事
    人於審判程序同意作為證據，法院審酌該言詞陳述或書面陳
    述作成時之情況，認為適當者，亦得為證據。當事人、代理
    人或辯護人於法院調查證據時，知有第159 條第1 項不得為
    證據之情形，而未於言詞辯論終結前聲明異議者，視為有前
    項之同意，刑事訴訟法第159 條第1 項及第159 條之5 分別
    定有明文。查本判決下列所引用被告游宗憲以外之人於審判
    外之陳述及相關書證等，檢察官及被告迄至本院言詞辯論終
    結前均未聲明異議，本院審酌上開證據資料製作時之情況，
    尚無違法不當及證明力明顯過低之瑕疵，認以之作為證據應
    屬適當，揆諸前開規定，自均有證據能力，先予敘明。
二、訊據被告游宗憲固坦承有開立前揭中和南勢角郵局帳戶之事
    實，惟矢口否認有何幫助詐欺之犯行，辯稱：前揭中和南勢
    角郵局帳戶之提款卡不知於何時、地遺失，係警察告知伊帳
    戶被警示時，伊才知道提款卡遺失，且伊並未將提款卡密碼
    寫在提款卡上，密碼是伊帳戶後4 碼，並未告知任何人云云
    。經查：
  (一)上揭犯罪事實，業據被害人呂美燕、李翰宗及廖韋淳於警詢
    時指述甚詳，並有自動櫃員機交易明細表、彰化銀行網路AT
    M 交易明細表、受理刑事案件報案三聯單、受理詐騙帳戶通
    報警示簡便格式表、內政部警政署反詐騙諮詢專線紀錄表、
    露天拍賣網站資料、呂美燕之合作金庫銀行活期儲蓄存款存
    摺封面影本、廖韋淳之臺灣土地銀行活期儲蓄存款存摺封面
    影本、被告前揭中和南勢角郵局存摺封面影本、查詢帳戶最
    近交易資料各1 份附卷可稽。又被害人呂美燕、李翰宗、廖
    韋淳匯款後，旋為詐欺集團成員提領乙節，復有中國信託商
    業銀行股份有限公司100 年4 月8 日中信銀00000000004158
    號函、臺灣新光商業銀行股份有限公司100 年4 月13日（10
    0 ）新光銀業務字第2401號函、八德市農會100 年4 月14日
    桃八農信字第10 00001279 號函及所附晶片卡提款查詢交易
    明表1 紙在卷可憑，暨隨同各函文所附之監視錄影畫面光碟
    片1 張可佐，足見被告所申設之上開中和南勢角郵局帳戶，
    業遭詐欺集團成員供作詐騙被害人呂美燕、李翰宗及廖韋淳
    之人頭帳戶等情，堪予認定。
  (二)再帳戶存摺、提款卡遺失者，若至金融機構辦理掛失止付，
    詐欺者將無法提領詐得金額，且詐欺者若未得原帳戶所有人
    同意而加以使用，則詐得金額亦有可能遭原帳戶所有人提領
    一空，而詐騙所得之金額動輒上萬元，遠較購買或承租帳戶
    使用之微薄款項為鉅，是詐欺集團衡情均不致以遺失或竊得
    之帳戶作為詐騙被害人之出入往來帳戶，而甘冒可能遭原帳
    戶所有人凍結帳戶補辦存摺資料領款，致無法提領之風險。
    而使用提款卡領取帳戶內之款項，須操作自動櫃員機輸入正
    確之密碼，始能順利提領，若非經帳戶所有人同意、授權並
    告知提款卡密碼，以現今磁條或晶片金融卡至少4 位或6 位
    以上密碼之設計，單純持有提款卡之人，欲隨機輸入正確號
    碼而成功領取款項之機率，顯然微乎其微，苟非帳戶所有人
    業已同意、授權及告知密碼，單純持有他人提款卡之人，欲
    隨機輸入密碼恰好與正確之密碼相符，進而領取款項，機率
    實微乎其微；然被告供稱其係依前開中和南勢角郵局帳號末
    6 碼而設定密碼為「515347」，並未將密碼註記於提款卡上
    ，亦未將密碼告訴任何人，且存摺並未遺失等語（見本院準
    備程序筆錄第3 頁、偵查卷第54頁），參以卷附上開帳戶交
    易資料顯示被害人將款項匯入上開帳戶後，旋遭不明人士提
    領一空等情（見偵查卷第35頁），尤可見詐欺集團成員向被
    害人為詐騙行為之際，已充分掌控上開帳戶，且確信該帳戶
    不會遭帳戶所有人掛失止付，自益徵被告辯稱其上開中和南
    勢角郵局帳戶提款卡乃係遺失云云，顯無足取。綜上以觀，
    被告所有上開中和南勢角帳戶之提款卡應非遺失，而係被告
    自行提供予他人使用，殆無疑問。
  (三)按刑法上之故意，分直接故意（確定故意）與間接故意（不
    確定故意），「行為人對於構成犯罪之事實，明知並有意使
    其發生者」為直接故意；又「行為人對於構成犯罪之事實，
    預見其發生而其發生並不違背其本意者」為間接故意；而參
    以郵政儲金或銀行帳戶可供款項之存匯、提領，一般人均可
    輕易申請開設，並無任何資格條件之限制，苟有使用金融存
    款帳戶之正當用途，自以使用其本人或可信賴之親友申請之
    帳戶，最為便利安全，始可避免帳戶名義人反悔或心存歹念
    ，利用通知掛失止付、變更存戶印鑑圖章或換摺之方式，將
    帳戶內之款項領走一空，反致使用帳戶人蒙受損失，苟非為
    犯罪等不法目的或為掩飾自己真實身分，並藉以逃避查緝，
    依常情並無捨棄自己申設帳戶而迂迴以花費金錢或其他方法
    向無相當信賴關係之陌生人取得帳戶使用之理，且近年來詐
    欺取財之犯罪類型層出不窮，該等犯罪，多數均係利用他人
    帳戶作為詐欺所得財物之出入帳戶，業經媒體廣為披載，是
    依一般人通常之知識、智能及經驗，均已詳知向陌生人購買
    、承租或其他方法取得帳戶者，多係欲藉該帳戶取得不法犯
    罪所得，且隱匿帳戶內資金之實際取得人之身分，以逃避追
    查，被告係高中畢業、智識正常且具社會經驗之成年人，有
    警詢筆錄1 份附卷可佐（見偵查卷第3 頁），對此亦應知之
    甚詳，自難諉稱不知，故被告對於交付上開中和南勢角郵局
    帳戶之提款卡及密碼予該姓名年籍不詳之詐欺者，將可能被
    用來作為詐欺取財等非法用途上，應有所預見，且不違背其
    本意。是以，被告猶提供其所有上開帳戶予該姓名年籍不詳
    之詐欺者使用，堪認被告有容認該詐騙者將其所有上開帳戶
    作為詐欺取財之匯款指定帳戶使用，準此，被告顯有幫助詐
    欺取財之不確定故意，應堪認定。
  (四)綜上所述，足認被告所辯，顯係事後卸責之詞，殊無可採，
    本案事證明確，被告上開犯行，堪以認定，自應依法論科。
三、按刑法上之幫助犯，係對於犯罪與正犯有共同之認識，而以
    幫助之意思，對於正犯資以助力，而未參與實施犯罪之行為
    者而言（最高法院88年度臺上字第1270號判決意旨參照）。
    是以，如未參與實施犯罪構成要件之行為，且係出於幫助之
    意思提供助力，即屬幫助犯。本件被告將其申請開立金融帳
    戶之提款卡及密碼交付予真實姓名不詳之詐欺集團成員使用
    ，使該詐欺集團作為對被害人實行詐欺取財犯罪之取款工具
    ，被告雖非基於直接故意而為本件幫助詐欺之犯行，但仍有
    間接故意幫助他人實行詐欺取財犯罪之犯意，且所為提供金
    融帳戶之行為，亦屬刑法詐欺罪構成要件以外之行為，是核
    被告所為，係犯刑法第30條第1 項、第339 條第1 項之幫助
    詐欺取財罪。又被告以一提供帳戶之幫助行為，使詐欺集團
    成員向被害人呂美燕、李翰宗及廖韋淳為詐騙行為，核屬同
    種想像競合犯，應依刑法第55條之規定，從一重之幫助詐欺
    罪處斷。被告幫助他人犯上開詐欺取財罪，為幫助犯，爰依
    刑法第30條第2 項之規定，按正犯之刑減輕之。爰審酌被告
    提供其所有上開帳戶供他人非法使用，助長社會犯罪風氣，
    造成被害人財產損失，導致真正犯罪者逍遙法外，並增加被
    害人尋求救濟之困難，所為實有不當，惟念及被告本身並未
    實際參與本件詐欺取財之犯行，責難性較小，暨犯後否認犯
    行之態度等一切情狀，量處如主文所示之刑，並諭知易科罰
    金之折算標準。至檢察官雖具體求處有期徒刑3 月，惟本院
    審酌上情，認宣告如主文所示之刑，已足昭炯戒，檢察官所
    求刑度尚嫌過重，附此敘明。
據上論斷，應依刑事訴訟法第299 條第1 項前段、刑法第30條第
1 項前段、第2 項、第339 條第1 項、第55條、第41條第1 項前
段，刑法施行法第1 條之1 第1 項、第2 項前段，判決如主文。
本案經檢察官楊景舜到庭執行職務
中    華    民    國   100    年    9     月    6     日
                  刑事第十四庭  審判長法  官  吳幸娥
                                      法  官  傅明華
                                      法  官  廖欣儀
以上正本證明與原本無異。
如不服本判決應於收受判決後10日內向本院提出上訴書狀，並應
敘述具體理由；其未敘述上訴理由者，應於上訴期間屆滿後20日
內向本院補提理由書（均須按他造當事人之人數附繕本）「切勿
逕送上級法院」。
                                      書記官  顏偉林
中    華    民    國   100    年    9     月    6     日
附錄本案論罪科刑法條全文：
中華民國刑法第339條
（普通詐欺罪）
意圖為自己或第三人不法之所有，以詐術使人將本人或第三人之
物交付者，處5 年以下有期徒刑、拘役或科或併科1 千元以下罰
金。
以前項方法得財產上不法之利益或使第三人得之者，亦同。
前二項之未遂犯罰之。
附表：
┌──┬───┬─────────┬──────┬────────┬──────┐
│編號│被害人│  詐  騙  方  式  │  匯款時間  │ 匯  款  地  點 │匯款金額（均│
│    │      │                  │            │                │為新臺幣）  │
├──┼───┼─────────┼──────┼────────┼──────┤
│ 1  │呂美燕│於99年11月27日上午│99年11月27日│桃園縣龜山鄉萬壽│2萬元       │
│    │      │11時30分許，撥打電│下午1 時16分│路2 段與新樂街口│            │
│    │      │話給呂美燕，佯稱係│許          │之合作金庫銀行龜│            │
│    │      │露天拍賣網站賣家，│            │山分行自動櫃員機│            │
│    │      │詢問呂美燕是否要加│            │匯款            │            │
│    │      │購先前在網路所訂購│            │                │            │
│    │      │由綠加利公司出廠之│            │                │            │
│    │      │識霸與活美產品，呂│            │                │            │
│    │      │美燕因而陷於錯誤，│            │                │            │
│    │      │加購上開商品，但迄│            │                │            │
│    │      │未收到貨品。      │            │                │            │
├──┼───┼─────────┼──────┼────────┼──────┤
│ 2  │李翰宗│於99年11月27日下午│99年11月27日│李翰宗前址住處利│1萬元       │
│    │      │10時17分前某時，在│下午10時17分│用網路銀行匯款  │            │
│    │      │露天拍賣網站刊登販│許          │                │            │
│    │      │售香港來回機票2 張│            │                │            │
│    │      │，價金1 萬元之訊息│            │                │            │
│    │      │，致李翰宗在其位於│            │                │            │
│    │      │臺北縣新莊市（現改│            │                │            │
│    │      │制新北市新莊區）中│            │                │            │
│    │      │平路270 巷7 弄15號│            │                │            │
│    │      │4 樓住處，利用電腦│            │                │            │
│    │      │設備連結網際網路，│            │                │            │
│    │      │見到上開販售之訊息│            │                │            │
│    │      │，因而陷於錯誤下標│            │                │            │
│    │      │訂購，但迄未收到機│            │                │            │
│    │      │票。              │            │                │            │
├──┼───┼─────────┼──────┼────────┼──────┤
│ 3  │廖韋淳│於99年11月28日下午│99年11月28日│臺中市○○區○段1│14,444元    │
│    │      │2 時20分許，撥打電│下午2 時41分│79 號之9 之7－11│            │
│    │      │話給廖韋淳，佯稱係│許          │便利超商內附設中│            │
│    │      │網路購物公司服務人│            │國信託銀行自動櫃│            │
│    │      │員，表示廖韋淳先前│            │員機匯款        │            │
│    │      │網路購買安全帽1 頂│            │                │            │
│    │      │，因公司系統更新，│            │                │            │
│    │      │造成資料有誤，變成│            │                │            │
│    │      │購買安全帽10頂，須│            │                │            │
│    │      │致ATM 操作始能取消│            │                │            │
│    │      │該筆交易，致廖韋淳│            │                │            │
│    │      │陷於錯誤。        │            │                │            │
└──┴───┴─────────┴──────┴────────┴──────┘